台灣屏東地方法院刑事判決　　　96年度簡上字第40號
公　訴　人　臺灣屏東地方法院檢察署檢察官
上　訴　人即
被　　　告　乙○○
上列上訴人即被告因詐欺案件，不服台灣屏東地方法院95年度簡
字第1709號中華民國95年11月20日第一審簡易判決（聲請簡易判
決處刑案號95年度偵字第5297號），提起上訴，本院管轄之第二
審合議庭判決如下：
    主  文
原判決撤銷。
乙○○共同意圖為自己不法之所有，以不正方法由自動付款設備
取得他人之物，累犯，處有期徒刑伍月，如易科罰金，以銀元
佰元折算壹日。
    事  實
一、乙○○曾因毒品案件，經法院判處有期徒刑10月確定，於民
    國92年6月27日執畢出監。甲○○與乙○○於95年6月8日18
    時10分許，在停放於屏東縣屏東市○○街與中正路口之貨車
    之輪胎旁拾獲楊景竣所有皮包一個（內含新臺幣現金1200元
    、身份證件、健保卡、寶華銀行現金卡及密碼單等物），竟
    基於共同意圖為自己不法所有之犯意，共同將上開物品侵佔
    入己，復於同日18時52分許，共同基於意圖為自己不法所有
    之犯意聯絡，至屏東市○○路臺灣新光銀行股份有限公司南
    屏分行（下稱新光銀行南屏分行）提款機前，由甲○○前後
    三次以輸入楊景竣現金卡密碼辦理預借現金之不正方法，接
    續盜領1 萬元1 次、2 萬元2 次，共5 萬元，甲○○並將前
    述款項中之23000 元及皮包內之現金1200元交付與乙○○，
    二人朋分花用，致楊景竣及寶華銀行受有損害。迨於同年6
    月8 日19時許，楊景竣發覺上開皮包遺失、現金卡遭盜用，
    經報案後，於向銀行調出錄影帶，始知悉甲○○與乙○○上
    開犯行。
二、案經楊景竣訴由屏東縣警察局移送偵辦，嗣經臺灣屏東地方
    法院檢察署檢察官聲請簡易判決處刑。
    理  由
一、訊據被告乙○○就上揭事實矢口否認，辯稱：我沒有撿到皮
    包後去領錢，那是甲○○欠我錢還我的云云。惟查：
（一）被告乙○○於警訊中業已自承，我看到皮包撿起來，拿給
      甲○○打開，看到有1200元及卡片，我們去領看看，甲○
      ○領完就拿錢給我等語，而其警詢中之自白並未受到強暴
      、脅迫或其他不正方法而製作，且其陳述時精神狀態清醒
      等情，並據製作該警詢筆錄之員警丙○○於本院審理中證
      述明確，被告之警詢自白具任意性，自有證據能力。
（二）被告之警詢自白核與共犯甲○○於警訊中之自白及其於本
      院審理時之證述情節相符。並有告訴人楊景竣於警訊中之
      指訴、寶華銀行交易查詢單一份、提款照片（證明證人甲
      ○○在新光銀行南屏分行提款機前提款，被告乙○○在旁
      把風，提領款項後，2 人共乘1 部機車離去）在卷可證，
      本案事證明確，應依法論科。
二、新舊法比較
  按行為後法律有變更者，適用行為時之法律。但行為後之法律
  有利於行為人者，適用最有利於行為人之法律，刑法第2條 第
  1 項定有明文，茲因本件論罪科刑所適用之刑法法律於民國94
  年2 月2 日修正公布，並於95年7 月1 日施行，有下列變更，
  爰比較新舊法如下：
  1.刑法第337 條侵占遺失物罪及同法第339 條之2 第1 項不正
    利用自動付款設備詐欺罪原規定法定刑分別為「5 百元以下
    罰金」、「3 年以下有期徒刑、拘役或1 萬元以下罰金」，
    且依修正前刑法第33條第5 款規定罰金數額應為1 元以上；
    然依刑法施行法第1 條之1 規定，修正後該罪之法定刑度應
    各為「新臺幣1 萬5 千元罰金」、「3 年以下有期徒刑、拘
    役或新臺幣3 萬元以下罰金」，修正前後之法定刑上限並無
    不同，而修正後刑法第33條第5 款提高罰金數額下限為新臺
    幣1 千元以上，並以百元計算之，則修正後罰金數額下限已
    予以提高，故修正後之法律效果對行為人而言較屬不利，從
    而，本件應依刑法第2 條第1 項前段規定，適用行為時即修
    正前刑法第337 條及第339 條之2 第1 項規定採為論罪科刑
    之基礎。
  2.關於刑法第55條牽連犯之規定，業已刪除。被告之犯行，因
    行為後新法業已刪除牽連犯之規定，此刪除雖非犯罪構成要
    件之變更，但顯已影響行為人刑罰之法律效果，自屬法律有
    變更。被告2 人所犯侵占遺失物及以不正方法由自動付款設
    備取得他人之物2 罪，依修正前刑法第55條牽連犯規定從一
    重處斷，然依修正後法律規定，均應論以數罪，經比較新、
    舊法結果，認係修正前之刑法第55條規定較有利被告（最高
    法院95年第8 次刑事庭會議決議參照）。
  3.被告行為後，修正後刑法第28條規定「二人以上共同『實行
    』犯罪之行為者，皆為正犯。」，而修正前第28條規定「二
    人以上共同『實施』犯罪之行為者，皆為正犯。」，修正後
    之條文，剔除完全未參與犯罪相關行為之「實行」的「陰謀
    共同正犯」及「預備共同正犯」（即司法院31年9 月9 日院
    字第2404號解釋），惟本件被告2 人參與者為構成要件事實
    行為，不論適用修正前、後刑法第28條之規定，均成立共同
    正犯，則適用修正前刑法第28條之規定論處，並無不利於被
    告。
  4.又被告乙○○前因施用毒品案件，經本院於90年9 月4 日以
    90年度易字第831 號判處有期徒刑10月確定，並於92年6 月
    26日執行完畢，有臺灣高等法院被告前案紀錄表1 份附卷可
    按，茲於5 年以內故意再犯本件有期徒刑以上之違法由自動
    付款設備取得他人之物之罪，不論依修正前之刑法第47條，
    或修正後之刑法第47條第1 項之規定，均構成累犯，修正後
    規定對被告而言並無較為有利之情形，應依刑法第2 條第1
    項前段規定，逕依修正前之刑法第47條規定，論以累犯。
  5.參酌最高法院95年5 月23日刑事庭第8 次會議決議，比較新
    舊法時應就罪刑有關之共犯、未遂犯、想像競合犯、牽連犯
    、連續犯、結合犯，以及累犯加重、自首減輕暨其他法定加
    減原因（如身分加減）與加減比例等一切情形，本於統一性
    及整體性原則，綜其全部罪刑之結果而為比較。本件綜合比
    較結果，關於被告2 人量刑所適用之刑法相關法條，認依修
    正前刑法對被告2 人較為有利，是應一體適用修正前刑法即
    行為時刑法論處。
  6.關於易科罰金之折算標準，修正後刑法第41條第1 項修正提
    高為「以新臺幣1,000 元、2,000 元、3,000 元折算一日」
    ，並刪除「因身體、教育、職業或家庭之關係，執行顯有困
    難者」之條件，第2 項增訂「前項規定於數罪併罰，其應執
    行之刑未逾6 月者，亦適用之」，而修正前刑法第41條第1
    項規定「得以1 元以上3 元以下折算1 日（復依修正前罰金
    罰鍰提高標準條例第2 條規定，係就原定數額提高為100 倍
    折算1 日即銀元100 元以上300 元以下折算1 日）」，故關
    於易科罰金折算標準，以修正前之折算標準對被告2 人較為
    有利，故應依刑法第2 條第1 項前段規定，適用修正前刑法
    第41條第1 項前段、修正前罰金罰鍰提高標準條例第2 條規
    定（現已刪除），定其易科罰金之折算標準。
三、查被告乙○○與甲○○侵占楊景竣遺失之皮包，並以皮包內
    楊景竣所有之寶華銀行現金卡及輸入密碼（皮包內有密碼單
    ）於自動付款設備之不正方法，使該等自動付款設備陷於錯
    誤交付款項之行為，核其所為係犯修正前刑法第337 條侵占
    遺失物罪及同法第339 條之2 第1 項之以不正方法由自動付
    款設備取財罪。被告乙○○、甲○○間就上開犯行，有犯意
    聯絡及行為分擔，為共同正犯。被告乙○○、甲○○等2人
    在臺灣新光銀行股份有限公司南屏分行提款機接續提領3次
    現金之行為，為接續犯；又被告乙○○前因施用毒品案件，
    經本院於90年9 月4 日以90年度易字第831 號判處有期徒刑
    10 月 確定，並於92年6 月26日執行完畢，有臺灣屏東地方
    法院檢察署刑案資料查註紀錄表及臺灣高等法院被告前案紀
    錄表各1 份附卷可佐，其於5 年以內故意再犯本件有期徒刑
    以上之違法由自動付款設備取得他人之物之罪，為累犯，應
    依修正前刑法第47條規定遞加重其刑。而被告乙○○、甲○
    ○等2 人所犯之前揭侵占遺失物罪及以不正當方法由自動付
    款設備取得他人財物罪間，有方法目的之牽連關係，應均依
    修正前刑法第55條規定從一重之以不正方法由自動付款設備
    取得他人財物罪處斷。
四、原審審酌被告乙○○之素行，犯罪之動機、目的、手段尚稱
    平和，犯罪所得非鉅，冒用現金卡詐領現金，對被害人及金
    融秩序造成之危害，犯罪後未坦承犯行之態度等一切情狀，
    比較新舊法後，依刑事訴訟法第449 條第1 項前段、第454
    條第2 項，刑法第2條第1 項前段、第28條（修正前）、第
    56條（修正前）、第337條（修正前）、第339 條之2 第1
    項（修正前）、第55條（修正前）、第47條（修正前）、第
    41條第1 項前段（修正前），罰金罰鍰提高標準條例第1 條
    前段、修正前罰金罰鍰提高標準條例第2 條之規定，逕以簡
    易判決處有期徒刑6 月，並諭知易科罰金之折算標準，固非
    無見，惟查共犯甲○○於朋分被告乙○○金錢後即將乙○○
    送回其腳踏車停放處，被告乙○○即自行騎腳踏車回家，被
    告乙○○對證人甲○○嗣於同日19時19分許，甲○○承同一
    概括犯意，再次持該現金卡至屏東市○○路台新國際商業銀
    行南屏分行（下稱台新銀行南屏分行）提款機前預借現金2
    次，第一次盜領1 萬5 千元未成功，第2 次成功盜領5 千元
    ，致使發卡銀行陷於錯誤，悉數給付上述款項等情並不知情
    ，證人甲○○嗣後盜領之5 千元復未朋分與被告乙○○花用
    ，業據證人甲○○證述在卷，是被告乙○○就此部分之犯行
    與證人甲○○間並無犯意聯絡、行為分擔，被告乙○○就此
    部分犯行即無成立連續犯之餘地，原審認定被告乙○○亦為
    連續犯，顯有未洽。故被告上訴所持之辯解雖有不當，然原
    判決既有前述疏漏之處，自應由本院將原判決撤銷改判。爰
    審酌被告犯後未賠償被害人之損害，未坦認犯行，態度尚非
    良好等一切情狀，量處如主文第2 項所示之刑，並諭知易科
    罰金之折算標準。
據上論斷，應依刑事訴訟法第455 條之1 第1 項、第3 項、第36
9 條第1 項前段、第364 條，刑法第2 條第1 項前段、修正前刑
法第28條、第337 條、第339 條之2 第1 項、第55條、第47條、
第41條第1 項前段，罰金罰鍰提高標準條例第1 條前段、修正前
罰金罰鍰提高標準條例第2 條，判決如主文。
本案經檢察官陳川傑到庭執行職務。
中    華    民      國      96    年   5    月   24   日
                    刑事第五庭
                              審判長法  官  石家禎
                                    法  官  李宜娟
                                    法  官  陳秀慧
以上正本證明與原本無異。
不得上訴。
中    華    民      國      96    年   5    月   24   日
                                    書記官  林鴻仁
